【裁判字號】    90,自,151
【裁判日期】    900928
【裁判案由】    詐欺
【裁判全文】
臺灣板橋地方法院刑事判決                              九十年度自字第七九號
                                                    九十年度自字第一五一號
    自  訴  人  丙○
    輔佐人即自
    訴人之配偶  甲○○
    被      告  陳吳菜花即吳.
                乙○○
右列被告等因偽造文書等案件，經自訴人提起自訴，本院判決如左：
    主  文
陳吳菜花、乙○○均無罪。
    理  由
一、自訴意旨略以：被告乙○○、陳吳菜花（即吳淑芬）係夫妻，其二人共同基於意
    圖為自己不法之所有之概括犯意聯絡，於民國八十八年一月間，在臺北縣板橋市
    等地，由陳吳菜花自任會首，邀自訴人丙○（會單編號為三十七號，實際上係自
    訴人之配偶甲○○以自訴人之名義入會）參加自八十八年一月五日起至九十一年
    五月五日止，會金每會為新臺幣一萬元，計五十一會（含會首在內），開標地點
    為臺北縣板橋市○○路二一六巷一一八號一樓之民間互助會，並虛設陳佳宏、陳
    佳文、陳秀琴、林秀琴、郭德卿、林李美金等六人為人頭入會，而自八十八年二
    月五日起至八十九年八月五日止，連續在上開開標地點，以受上開人頭之託代標
    之方式，代填寫標單參加競標，而標取會款得逞，使自訴人因此陷於錯誤而交付
    會款，並由被告乙○○幫忙向會員收取會款，嗣被告陳吳菜花於八十九年十月十
    日宣布倒會而舉家潛逃，且於八十九年十月二十四日將被告乙○○所有位於臺北
    縣板橋市○○路二一六巷一一八號一樓之房屋出售，因認被告陳吳菜花、乙○○
    共同涉有刑法第二百十六條、第二百十條之行使偽造私文書罪及同法第三百三十
    九條第一項之詐欺取財罪嫌云云。
二、按犯罪事實，應依證據認定之，無證據不得推定其犯罪事實；不能證明被告犯罪
    者，應諭知無罪之判決，刑事訴訟法第一百五十四條及第三百零一條第一項分別
    定有明文。次按事實之認定，應憑證據，如未能發現相當證據，或證據不足以證
    明，自不能以推測或擬制之方法為裁判基礎；認定犯罪事實所憑之證據，雖不以
    直接證據為限，間接證據亦包括在內，然無論直接或間接證據，其為訴訟上之證
    明，須於通常一般之人均不致於有所懷疑，而得確信其為真實之程度者，始得據
    之為有罪之認定，倘其證明尚未達到此一程度，而有合理之懷疑存在時，即無從
    為有罪之認定；認定不利於被告之事實，須依積極證據，茍積極證據不足為不利
    於被告事實之認定時，即應為有利於被告之認定，更不必有何有利之證據，最高
    法院四十年台上字第八六號、七十六年台上字第四九八六號及三十年上字第八一
    六號判例分別著有明文。
三、自訴人丙○認被告陳吳菜花、乙○○共同涉有刑法第二百十六條、第二百十條之
    行使偽造私文書罪及同法第三百三十九條第一項之詐欺取財罪嫌，係以被告等虛
    設陳佳宏等六人為人頭入會，而陸續以受上開人頭之託代標之方式，代填寫標單
    參加競標得逞，使自訴人因此陷於錯誤而交付會款，並由被告乙○○幫忙向會員
    收取會款等情，並提出互助會名冊、讓渡授權書、土地及建物謄本、退票理由單
    各一份及支票二紙附卷可稽為其論據。
四、訊據被告陳吳菜花、乙○○均堅決否認有前揭自訴人所指之犯行，辯稱：「我們
    沒有虛設陳佳宏等六人為人頭入會，亦未加以冒標。」等語。
五、經查被告乙○○、陳吳菜花（即吳淑芬）係夫妻，被告陳吳菜花於八十八年一月
    間，在臺北縣板橋市等地，以吳淑芬名義自任會首，邀自訴人丙○（會單編號為
    三十七號，實際上係自訴人之配偶甲○○以自訴人之名義跟會）參加自八十八年
    一月五日起至九十一年五月五日止，會金每會為一萬元，計五十一會（含會首在
    內），開標地點為臺北縣板橋市○○路二一六巷一一八號一樓之民間互助會，其
    中陳佳宏、陳佳文（以上二人均係陳吳白蘭之子，由陳吳白蘭以其二人之名義跟
    會）、陳秀琴（係林英珠之母，由林英珠之表姐洪素雲以陳秀琴之名義代林英珠
    跟會）、林秀琴（係林珠碧之妹，由林珠碧以林秀琴之名義跟會）、郭德卿、林
    李美金等六人均確實有參加上開互助會，且有託被告陳吳菜花代為標會或自己前
    往標會，並非被告陳吳菜花以之為人頭入會，而加以冒標之事實，業據證人郭德
    卿、林李美金、陳吳白蘭、林珠碧、洪素雲、林英珠到庭結證屬實，且為自訴人
    所不爭執，並有林李美金之存摺節本、陳佳宏、陳佳文所具之書狀各一份附卷可
    稽。足見被告陳吳菜花、乙○○所辯為可採，自訴意旨顯有誤會。核被告陳吳菜
    花、乙○○所為尚與行使偽造私文書罪及詐欺取財罪之構成要件不符，自難以該
    等罪責相繩。此外，復查無其他積極之證據足資證明被告陳吳菜花、乙○○有何
    行使偽造私文書罪及詐欺取財罪之犯行，揆諸前揭法條及判例意旨，不能證明被
    告陳吳菜花、乙○○犯罪，自均應諭知無罪之判決。
據上論斷，應依刑事訴訟法第三百四十三條、第三百零一條第一項，判決如主文。
中    華    民    國      九十        年      九       月     二十八    日
                臺灣板橋地方法院刑事第一庭
                                          法  官  楊  千  儀
右正本證明與原本無異。
如不服本判決，應於判決送達後十日內，向本院提出上訴狀。
                                          書記官  吳  河  東
中    華    民    國      九十        年               月               日


司法院資訊處製作；財團法人民間司法改革基金會備份。
